【裁判字號】    95,台上,4591
【裁判日期】    950817
【裁判案由】    違反毒品危害防制條例等罪
【裁判全文】
最高法院刑事判決            九十五年度台上字第四五九一號
    上  訴  人  丙○○
                        另案在台灣台中監獄台中分監執行）
    選任辯護人  張居德律師
    上  訴  人  乙○○
                        案在台灣台中女子監獄執行）
                甲○○
                        樓之8（另案在台灣台中監獄台中分
                        監執行）
上列上訴人等因違反毒品危害防制條例等罪案件，不服台灣高等
法院台中分院中華民國九十五年四月十一日第二審判決（九十四
年度上重訴字第六二號，起訴案號：台灣台中地方法院檢察署九
十四年度偵字第九０五二、九０五三號），提起上訴，本院判決
如下：
    主  文
上訴駁回。
    理  由
按刑事訴訟法第三百七十七條規定，上訴於第三審法院，非以判
決違背法令為理由，不得為之。是提起第三審上訴，應以原判決
違背法令為理由，係屬法定要件，如果上訴理由書狀未依據卷內
訴訟資料，具體指摘原判決不適用何種法則或如何適用不當，或
所指摘原判決違法情事，顯與法律規定得為第三審上訴理由之違
法情形，不相適合時，均應認其上訴為違背法律上之程式，予以
駁回。本件原審經審理結果，認為上訴人丙○○販賣第二級毒品
安非他命部分，上訴人甲○○、乙○○共同販賣第一級毒品海洛
因、第二級毒品安非他命等犯行明確，因而維持第一審論處丙○
○連續販賣第二級毒品罪刑（累犯，處有期徒刑九年），均論處
甲○○、乙○○共同連續販賣第一級毒品（依序分別處有期徒刑
八年十月、八年六月）及共同連續販賣第二級毒品（甲○○累犯
，依序分別處有期徒刑七年十月、七年五月）二罪刑之判決，駁
回上訴人等三人在第二審關於此等部分之上訴，已詳敘調查、取
捨證據之結果及憑以認定犯罪事實之心證理由。並就上訴人等否
認犯行之供詞及其等所辯各語認非可採，予以論述。就形式上觀
察，原判決要無採證認事違背經驗法則、論理法則或理由不備等
違背法令之情形。丙○○上訴意旨略以：（一）、證人陳立葟、
吳政於偵查中雖均供證向丙○○購買安非他命，然陳立葟於原
審已改稱其僅曾與丙○○共同施用安非他命，丙○○並未收取對
價，乃原判決卻採信陳立葟偵查中之證言，而捨其於原審交互詰
問時所為之供述，顯流於主觀；吳政於第一審所供向丙○○購
買安非他命之次數、價格等重要事項，亦與其偵查中所言顯然不
符，而有重大瑕疵，原判決仍予採信，亦有未合。又彼等證言非
但先後所供不符，顯有瑕疵，且僅屬片面供述，原判決無其他補
強證據，徒執彼等證言為認定丙○○有販賣安非他命犯行之唯一
證據，採證亦與證據法則有違。（二）、販賣安非他命須有營利
之意圖，始能成罪。原判決並無任何客觀證據足以證明丙○○有
牟利之意圖，徒憑「安非他命物稀價昂，彼二人既非熟識，衡情
被告焉有免費提供施用之理」等臆測之詞，為不利丙○○之認定
，顯有判決理由不備之違法。甲○○上訴意旨則以：甲○○於歷
審中，對犯行均坦承不諱，原審亦認有情堪憫恕之情而援引刑法
第五十九條減輕其刑，然卻仍判處其應執行有期徒刑十五年十月
，依比例原則，顯然過重。乙○○上訴意旨略謂：（一）、乙○
○與甲○○係同居之男女朋友，即使偶為甲○○接聽電話，或如
證人林士浤所言，代甲○○轉交毒品，亦因對甲○○交付毒品之
原因為何，毫無所悉，而無共同犯意之聯絡。縱認成立犯罪，應
亦僅屬幫助犯。（二）、依原判決採為判決基礎之賴朝祥供述及
其監聽譯文，其三次購買安非他命均向甲○○單獨為之，並無任
何證據可供認定乙○○與甲○○有犯意聯絡及行為分擔，另不詳
姓名者與甲○○間之電話對話，自時間觀之，該不詳姓名者顯非
賴朝祥，原判決據以論斷乙○○有共同販賣安非他命犯行，有理
由不備之違法。（三）、證人林士浤供稱監聽譯文所示其與甲○
○間之毒品交易，當次除海洛因外，其本擬同時購買半錢安非他
命，但為甲○○所拒，其曾以「姐仔」已應允為由極力爭取，但
仍僅購得海洛因等語，可見該次販賣之毒品僅海洛因，且係甲○
○一人之行為；該次通話日期為民國九十四年四月十四日，與原
判決認定之甲○○與乙○○共同販賣安非他命之日期為九十四年
五月初及五月間不符，原判決據以對乙○○不利之認定，顯有判
決理由矛盾之違法。林士浤供稱其與甲○○二次毒品交易，均翌
日交款，則其款項究交何人，事關乙○○是否知悉甲○○交付毒
品涉及販賣，乃原審未予查明，遽行判決，顯有應於審判期日調
查之證據未予調查之違法。（四）、原判決援引證人吳政之證
詞及監聽譯文為乙○○共同販賣安非他命之論據，然吳政僅證
述其以手機向甲○○購買安非他命五、六次，均付現，顯無法證
明乙○○亦參與該犯行，原判決竟以乙○○與甲○○同居一處，
且共用對外聯絡之電話，故吳政雖謂不認識乙○○，亦無從據
為對乙○○有利之認定，採證顯違經驗法則。（五）、本件扣得
疑似毒品之結晶物三包，僅其中一包經檢驗含甲基安非他命，另
二包則未經檢驗，乃原判決遽認均係安非他命，且對之宣告沒收
，亦有證據調查職責未盡之違法各云云。惟查：（一）、證人之
陳述有部分前後不符，相互間有所歧異，或由於記憶淡忘、或事
後迴護被告、或因其他事由所致，究竟何者可得採信，事實審法
院依其自由心證判斷之職權予以斟酌何者與事實相符，以為取捨
，乃法之所許，非謂一有不符或矛盾，即應認其全部證言均不可
採信，尤其關於行為動機、手段及結果等之細節之陳述，縱前後
不符，然於基本事實之陳述，若果與真實性無礙時，則仍非不得
予以採信。原判決就證人陳立葟先於偵查中供證向丙○○購買安
非他命後，於原審復翻異改稱丙○○係無價提供其施用，並未收
取對價之證言，已說明陳立葟既自承與丙○○並非熟識，而安非
他命物稀價昂，衡情丙○○焉有免費供其施用之理，因認陳立葟
翻異所言，顯係事後迴護，乃摒棄不採，而採納其於偵查中之供
述。另就證人吳政於偵查及原審均供稱向丙○○購買安非他命
，但關於購買之次數、價格，先後所述不盡相符，亦於理由內闡
明該不一致，僅屬行為之細節，尚無礙於購買安非他命基本事實
之真實性，仍予採信，並以吳政於偵查中之供述，距其購買安
非他命行為之時間，顯較原審時為近，記憶較清晰，且其於原審
供承向丙○○購買安非他命之次數，因時隔日久，已不復記憶，
是其於偵查中之證言自較可信，乃據以為事實之認定。上揭論斷
，核均與客觀上之經驗法則與論理法則並無違背，自屬原審採證
認事職權之適法行使。又陳立葟與吳政互無關聯，卻不約而同
均供稱藉由丙○○所使用之0000000000號行動電話，
向丙○○購買安非他命，而該行動電話確為丙○○所有，其並利
用之販賣海洛因予陳平國等人，亦經丙○○供認無訛，原審因認
陳立葟、吳政之證言，確具相當真實性，堪以採信，復參酌安
非他命乃政府公告之第二級毒品，不得非法販賣或持有，違者將
受重刑處罰，丙○○與陳立葟、吳政非親非故，苟非為牟利，
顯無甘冒刑事訴追之風險，提供安非他命之可能，且丙○○提供
安非他命均收取價金，其有營利之意圖甚明，因認丙○○確有販
賣安非他命犯行，要無丙○○上訴意旨所指採證違背證據法則之
可議。（二）、原判決認定乙○○就其事實欄所載之甲○○分別
販賣海洛因、安非他命予何瓊堯、林士浤等多人之犯行，與甲○
○間有犯意聯絡及行為分擔，主要係依憑證人何瓊堯於偵查中供
證自九十三年十一月開始，即經由0000000000號行動
電話向甲○○、乙○○購買海洛因，如甲○○接電話，即由甲○
○送貨，乙○○接聽電話，則由乙○○送貨等語，依卷附通訊監
察譯文，何瓊堯確曾於九十四年四月十三日晚上十一時二十分許
，以電話向乙○○表示其「要一張」，乙○○則答以「你現在可
以過來拿」，而該所謂「一張」，即一千元之意，該次海洛因交
易，係由乙○○出面交付海洛因等情，均據何瓊堯陳明。另證人
林士浤亦供稱自九十四年四月初，即開始向甲○○、乙○○購買
毒品，亦利用0000000000號行動電話，與彼等聯絡，
其計購買海洛因一次係由甲○○交付，購買安非他命二次則係由
乙○○交付等語，而通訊監察譯文亦顯示九十四年四月十四日，
林士浤以電話向甲○○購買海洛因時，原擬同時購買半錢安非他
命，甲○○拒絕半錢之交易，林士浤則表示「姊仔」已應允可購
買半錢，並已代為保留，林士浤嗣並於偵查時陳明譯文中之「姊
仔」，即指乙○○。依上開供證及譯文，乙○○除接聽購買毒品
者之電話、送交毒品外，並與訂購者論及購買之價錢及數量，甚
至應允購買者以半錢為交易安非他命之數量，而為販賣毒品之構
成要件行為，再參以其與甲○○係同居之男女朋友，上開用以聯
絡毒品交易之電話即為彼等共同使用之電話，原判決因認乙○○
就甲○○販賣毒品之行為，有犯意聯絡及行為分擔。又購買者以
電話洽購毒品時，雖非必由乙○○接聽或送交毒品，然此僅屬其
與甲○○彼此間行為分擔之情形，要不影響乙○○共同販賣海洛
因、安非他命之認定，原判決亦已論述甚詳。本件警察於甲○○
、乙○○同居之租屋處所查扣之安非他命三包，既係同時、同地
，一次查獲，雖分裝為三包，然既已採樣其中一包檢驗結果，確
含甲基安非他命，佐以甲○○自始即坦承犯行，且不否認該遭查
扣之結晶物係安非他命，原判決乃認定均為安非他命，並綜合考
量上開事證，而為乙○○有罪之判決，亦無乙○○上訴意旨所指
證據調查職責未盡及判決理由不備之違背法令。（三）、量刑之
輕重，係屬事實審法院得依職權自由裁量之事項，苟於刑之量定
時，已斟酌刑法第五十七條各款所列情狀，而未逾越法定範圍，
又未濫用其職權，即不得遽指為違法。原判決對甲○○量刑時，
先以其前有詐欺前科經判處有期徒刑，甫執行完畢，而依累犯之
規定，就其販賣安非他命部分犯行，加重其刑，另審酌其販賣海
洛因之對象祇何瓊堯、林士浤二人，販賣之次數僅何瓊堯十次、
林士浤一次，販賣所得金額不多，與大毒梟究有不同，如均遽科
以死刑或無期徒刑，不免予人情輕法重之感，亦不符比例原則，
且於第一審及原審審理中，已坦承全部犯行，而對其販賣第一級
毒品部分之犯罪，以在客觀上有可憫恕之情狀，援引刑法第五十
九條規定，酌量減輕其刑後，並依刑法第五十七條之規定，就甲
○○有施用毒品之惡習，當知毒品對人身心戕害之嚴重性，竟藉
販毒以營利，對社會危害甚鉅，惟犯後已坦承犯行，態度良好暨
其販毒之次數、獲利等一切情狀，予以綜合考量，對其所犯連續
販賣第一級毒品罪，處有期徒刑八年十月，另就其販賣第二級毒
品罪，處有期徒刑七年十月，並定應執行刑為有期徒刑十五年十
月，既未逾越法定刑度，又未濫用自由裁量之權限。甲○○上訴
意旨，單純就原判決量刑之輕重而為爭執，自非適法之第三審上
訴理由。（四）、按上訴得對於判決之一部為之，未聲明為一部
者，視為全部上訴；又最重本刑為三年以下有期徒刑、拘役或專
科罰金之罪，經第二審判決者，不得上訴於第三審法院，刑事訴
訟法第三百四十八條第一項、第三百七十六條第一款定有明文。
本件乙○○販賣第一級毒品等罪案件，其不服原審判決，提起上
訴，並未聲明為一部上訴，自應視為全部上訴。其中乙○○被訴
持有第二級毒品部分，原審係維持第一審判決依毒品危害防制條
例第十一條第二項論處其罪刑，該罪最重本刑為二年以下有期徒
刑，依上開說明，既經第二審判決，自不得上訴於第三審法院。
乙○○復就此部分一併提起上訴，顯為法所不許，亦應予駁回。
依上揭說明，上訴人等三人之上訴，均為違背法律上之程式，應
予駁回。
據上論結，應依刑事訴訟法第三百九十五條前段，判決如主文。
中    華    民    國  九十五  年    八    月   十七   日
                      最高法院刑事第八庭
                          審判長法官  張  淳  淙
                                法官  張  春  福
                                法官  呂  丹  玉
                                法官  洪  昌  宏
                                法官  蔡  彩  貞
      本件正本證明與原本無異
                                      書  記  官
中    華    民    國  九十五  年    八    月  二十九  日
                                                      V


司法院資訊處製作；財團法人民間司法改革基金會備份。
